臺灣高等法院刑事裁定
111年度毒抗字第475號
抗  告  人  
即  被  告  林進成


上列抗告人即被告因違反毒品危害防制條例案件，不服臺灣臺北
地方法院111年度毒聲字第265號，中華民國111年5月3日裁定（
聲請案號：臺灣臺北地方檢察署111年度撤緩毒偵字第87號、111
年度聲觀字第230號）提起抗告，本院裁定如下：
    主  文
抗告駁回。
    理  由
一、原裁定意旨略以：抗告人即被告甲○○（下稱被告）於民國10
    9年10月14日上午7時許，在其位於新北市板橋區之住處，以
    將甲基安非他命置入吸食器內燒烤後吸食煙霧之方式，施用
    第二級毒品甲基安非他命1次；又被告前曾經臺灣臺北地方
    檢察署（下稱臺北地檢署）以109年度毒偵字第3366號為附
    命戒癮治療之緩起訴處分確定，嗣因未完成戒癮治療之處遇
    措施，而經新北地檢署檢察官以111年度撤緩字第29號撤銷
    緩起訴，並經臺灣高等檢察署以109年度上職議字第12356號
    處分書駁回再議而處分等情，有本院被告前案紀錄表、緩起
    訴處分書、撤銷緩起訴處分書及臺灣高等檢察署處分書在卷
    為憑。揆諸上述說明，被告既未完成戒癮治療，尚難以等同
    曾受「觀察、勒戒或強制戒治」執行完畢視之，且被告未曾
    因施用毒品案件經觀察、勒戒處分，而聲請對被告裁定送觀
    察、勒戒，核無不合，依毒品危害防制條例第20條第1項、
    觀察勒戒處分執行條例第3條第1項規定，裁定准予被告觀察
    勒戒等語。
二、抗告意旨略以：戒癮治療過程中被告有積極參與正念班、回
    醫院驗尿，但被告為基層員工，年假不多，被告能請的假都
    請光了，並不是不願意回醫院，加上被告為家中經濟支柱，
    經濟上出了問題，不是沒有悔過之心，被告一旦被勒戒就必
    須離開現在的公司，被告家中房貸、所有帳單就無法繳交，
    請求給予被告機會保住工作云云。
三、按犯第10條之罪者，檢察官應聲請法院裁定，或少年法院（
    地方法院少年法庭）應先裁定，令被告或少年入勒戒處所觀
    察、勒戒，其期間不得逾2月；觀察、勒戒後，檢察官或少
    年法院（地方法院少年法庭）依據勒戒處所之陳報，認受觀
    察、勒戒人無繼續施用毒品傾向者，應即釋放，並為不起訴
    之處分或不付審理之裁定；認受觀察、勒戒人有繼續施用毒
    品傾向者，檢察官應聲請法院裁定或由少年法院（地方法院
    少年法庭）裁定令入戒治處所強制戒治，其期間為6個月以
    上，至無繼續強制戒治之必要為止，但最長不得逾1年；依
    前項規定為觀察、勒戒或強制戒治執行完畢釋放後，3年後
    再犯第10條之罪者，適用前2項之規定；毒品危害防制條例1
    08年12月17日修正之條文施行前犯第10條之罪之案件，於修
    正施行後，審判中之案件，由法院或少年法院（地方法院少
    年法庭）依修正後規定處理，109年1月15日修正公布、同年
    7月15日生效施行之毒品危害防制條例第20條第1項至第3項
    、第35條之1第2款分別定有明文。次按毒品危害防制條例所
    規定之「觀察、勒戒」程序，係針對受處分人所為保安處分
    ，目的在戒除行為人施用毒品身癮及心癮，以達教化與治療
    之目的，其立法意旨在幫助施用毒品者戒毒，性質上為一療
    程，而非懲罰，並屬強制規定，除檢察官審酌個案情形，依
    同條例第24條第1項為附命完成戒癮治療之緩起訴處分外，
    凡經檢察官聲請法院裁定將被告送勒戒處所觀察、勒戒者，
    法院僅得就其聲請審查被告是否有施用毒品之行為，以及被
    告是否為「初犯」或「3年後再犯」而為准駁之裁定，並無
    自由斟酌改以其他方式替代或得以其他原因免予執行之權，
    法院原則上應尊重檢察官職權之行使，僅就檢察官之判斷有
    無違背法令、事實認定有誤或其他重大明顯瑕疵，予以有限
    之低密度審查。末按行為人雖經檢察官為附命完成戒癮治療
    之緩起訴處分，若未完成戒癮治療，經檢察官撤銷其緩起訴
    處分，因不等同曾觀察勒戒或強制戒治之處遇，自應回復原
    緩起訴處分不存在之狀態，倘行為人前未曾接受觀察、勒戒
    等處遇，或距最近1次觀察、勒戒或強制戒治執行完畢釋放
    ，已逾3年者，自應由檢察官依現行毒品危害防制條例第20
    條第1項規定辦理，不得逕行起訴（最高法院110年度台非字
    第98號判決意旨參照）。
四、經查：
  ㈠被告基於施用第二級毒品之犯意，於109年10月14日上午7時
    許，在其新北市○○區○○路0段0巷00號3樓之住處內，以將甲
    基安非他命置入吸食器內燒烤後吸食煙霧之方式，施用第二
    級毒品甲基安非他命1次之事實，業據被告於警詢及偵查中
    坦承不諱（見毒偵卷第15頁、第92頁），並經被告同意採集
    尿液，送請台灣尖端先進生技醫藥股份有限公司檢驗，結果
    呈安非他命、甲基安非他命陽性反應，此有該公司110年11
    月3日濫用藥物檢驗報告、臺北市政府警察局偵辦毒品案件
    尿液檢體委驗單(檢體編號143538)等件在卷可參（見毒偵卷
    第125至129頁）；且扣案之白色結晶塊2袋、殘渣袋1個、玻
    璃球吸食器1組，經送交通部民用航空局航空醫務中心鑑定
    ，均檢出甲基安非他命成分，有交通部民用航空局航空醫務
    中心航藥鑑字第0000000號毒品鑑定書在卷可稽（見毒偵卷
    第117頁），此部分事實首堪認定。
  ㈡被告本件施用毒品之犯行，前經臺北地檢署檢察官以109年度
    毒偵字第3366號為附命完成戒癮治療之緩起訴處分確定後，
    因被告未完成戒癮治療之處遇措施，經臺北地檢署檢察官以
    111年度撤緩字第29號撤銷前揭緩起訴處分確定；是被告前
    雖經檢察官為「附命緩起訴」，然既經撤銷而未完成戒癮治
    療，自應回復為緩起訴處分前之狀態，由檢察官依現行毒品
    危害防制條例之相關規定辦理；經檢察官審酌被告經為附命
    完成戒癮治療緩起訴處分後，未能遵期完成，顯見對被告進
    行機構外之處遇措施未見成效，實有令被告實施機構內處遇
    以戒斷毒癮之必要，而為令入勒戒處所施以觀察、勒戒之聲
    請，尚難認檢察官之判斷有違背法令、事實認定有誤或其他
    裁量重大明顯瑕疵之情。原審依檢察官之聲請，裁定將被告
    送勒戒處所觀察、勒戒，於法即無不合。
　㈢毒品危害防制條例規定之觀察、勒戒，係一種針對受處分人
    將來之危險所為預防、矯正措施之保安處分，目的係為斷絕
    施用毒品者之身癮及心癮，除檢察官審酌個案情形，為附條
    件之緩起訴處分（同條例第24條第1項），或於犯罪未發覺
    前，自動向行政院衛生署指定之醫療機構請求治療，醫療機
    構免將請求治療者送法院或檢察機關（同條例第21條第1項
    ），凡經檢察官聲請，法院僅得就其聲請審查被告是否有施
    用毒品之行為，以及被告是否為「初犯」或「3年後再犯」
    而為准駁之裁定，並無自由斟酌改以其他方式替代或得以其
    他原因免予執行之權，法院原則上應尊重檢察官職權之行使
    ，僅就檢察官之判斷有無違背法令、事實認定有誤或其他重
    大明顯瑕疵，予以有限之低密度審查。查被告確有上開施用
    第二級毒品行為，且獲為戒癮治療之緩起訴處分，惟被告於
    緩起訴期間之110年11月間3次檢驗均未執行，臺北地檢署檢
    察官因此於111年1月26日以111年度撤緩字第29號處分書撤
    銷緩起訴等情，有臺北市立聯合醫院松德院區戒癮防治科二
    級毒品緩起訴戒癮治療結案報告單、撤銷緩起訴處分書在卷
    可按（見撤緩護卷第7頁、第29頁）。則檢察官斟酌被告上
    開於機構外處遇之執行情況，認被告不適合於機構外之戒癮
    治療處遇，方於撤銷緩起訴處分確定後，另擇定對被告為機
    構內之觀察、勒戒處遇，就檢察官裁量權之行使，難認有何
    明顯違背法令、認定事實有誤或其他重大明顯瑕疵之處，按
    上說明，法院自予以尊重，無由逕以其他處遇替代。
　㈣綜上，原審以被告確有施用第二級毒品甲基安非他命犯行，
    依毒品危害防制條例第20條第1項、第1項及觀察勒戒處分執
    行條例第3條第1項規定，裁定令入勒戒處所觀察、勒戒，核
    其認事用法，並無違誤或不當。抗告意旨徒執前詞提起抗告
    ，為無理由，應予駁回。
據上論斷，應依刑事訴訟法第412條，裁定如主文。
中　　華　　民　　國　　111 　年　　6 　　月　　30　　日
                  刑事第九庭    審判長法　官  潘翠雪
                                      法　官  俞秀美
                                      法　官  陳俞婷
以上正本證明與原本無異。
不得再抗告。
                                      書記官  李政庭
中　　華　　民　　國　　111 　年　　6 　　月　　30　　日